臺灣高雄地方法院刑事判決　　　　　　　　　　　　　九十一年度訴字第一一二號
　　公　訴　人　臺灣高雄地方法院檢察署檢察官
　　被　　　告　丙○○
　　選任辯護人　林玉芬
　　被　　　告　甲○○
右列被告等因搶奪等案件，經檢察官提起公訴（九十年度偵字第一七二六八號），本
院判決如左：
    主  文
丙○○意圖為自己不法之所有，而搶奪他人之動產，處有期徒刑拾月。
甲○○共同竊盜，處拘役伍拾伍日，如易科罰金，以佰元折算壹日。
    事  實
一、緣丙○○於民國九十年九月十三日十九時許，至高雄市苓雅區○○○路四六二之
    三號甲○○住處，見甲○○向其借款，而其亦缺錢花用，丙○○乃向甲○○提議
    行搶，二人遂先基於竊盜之犯意聯絡，意圖為自己不法之所有，於當日十九時三
    十分許，由甲○○騎乘友人李盈慧供其使用之ＸＺＺ─六二一號機車搭載丙○○
    ，至高雄縣鳳山市○○路陸軍步兵學校大門側邊停放機車處，由甲○○在旁把風
    掩護丙○○徒手拔取邱士銘所有停放該處之機車車牌，竊得該車之ＬＣＹ─七五
    二號車牌一面後，二人旋至對面重劃區附近，由丙○○持ＸＺＺ─六二一號機車
    置物箱內所放置之螺絲扳手，將該車之車牌卸下改懸掛ＬＣＹ─七五二號車牌，
    擬作為行搶之交通工具。後因甲○○改變心意不願行搶，二人乃又返回甲○○前
    開住處，丙○○旋即向甲○○借用該懸掛ＬＣＹ─七五二號車牌之ＸＺＺ─六二
    一號機車獨自騎乘外出，於同日二十時五十分許，行經高雄市○○區○○街與廈
    門街口，見步行之乙○○將皮包夾於腋下，認有機可趁，乃單獨承繼先前之搶奪
    犯意，意圖為自己不法之所有，趁乙○○不注意之際，驅車靠近自後奪取乙○○
    該只皮包（內有現金新臺幣約二千元、身分證、健保卡、行動電話一支等物），
    得手後，於同日二十二時許返回甲○○住處，將搶得之部分現金三百元借予不知
    情之甲○○，後由丙○○騎乘上開機車附載甲○○外出遊逛，於同日十一時許，
    行經高雄市苓雅區○○○路，因乙○○被搶時已記下丙○○所騎乘之上開ＬＣＹ
    ─七五二車牌號碼報警，警員宋俊儒等人於右揭時地發現丙○○、甲○○共騎涉
    嫌搶奪乙○○之機車，乃自後尾隨追蹤，並向丙○○表明該車涉嫌搶案要求丙○○停車受檢，丙○○未停車反加速逃離，經警追逐至文橫二路一一巷口，出手抓
    取丙○○之機車把手始將其制伏逮捕，並在機車置物箱內查獲該車所屬之ＸＺＺ
    ─六二一號車牌一面及丙○○調換車牌所用之螺絲扳手一支。嗣據甲○○於警局
    供出二人行竊車牌經過及丙○○為警攔檢逃逸時告知所交付現金係搶奪所得等情
    節而查獲。
二、案經高雄市政府警察局苓雅分局移送臺灣高雄地方法院檢察署檢察官偵查起訴。
    理  由
壹、被告丙○○、甲○○共同竊取車牌部分：
一、被告丙○○、甲○○二人於右揭時地，由甲○○把風掩護丙○○徒手拔取被害人
    邱士銘所有機車之ＬＣＹ─七五二號車牌一面，改懸掛在ＸＺＺ─六二一號機車
    等竊盜事實，業據被告丙○○、甲○○均坦白承認，核與被害人邱士銘於警訊陳
    述上開車牌遭竊等情節相符，又被告二人為警查獲時所騎乘之ＸＺＺ─六二一號
    機車確實懸掛ＬＣＹ─七五二號車牌一情，亦有查獲時之照片在卷可按，足認被
    告二人就此部分犯行之自白應與事實相符，堪以採信。此外，復有被害人邱士銘
    贓物認領保管收據一紙附卷供參，被告丙○○、甲○○右揭竊盜犯行，事證明確
    ，洵堪認定。
二、至公訴人起訴事實認被告等竊取上開ＬＣＹ─七五二號車牌係由丙○○持螺絲扳
    手一支所為一節，無非係因被告二人嗣後為警查獲時另在二人共騎之機車置物箱
    內扣得螺絲扳手一支之故，然查上開車牌係丙○○徒手拔取之情，除據被告二人
    均供陳在卷外，且由被害人警訊時陳稱伊事後檢視機車發現懸掛車牌之板子有遭
    外力強行拔取車牌時所造成之破壞等語，及卷附之ＬＣＹ─七五二號機車照片顯
    示，該車拴鎖車牌之螺絲孔確有遭外力扳動所造成之裂洞一情，足資佐證被告二
    人就此部分之供述情節應為真實可信，被告丙○○確係徒手拔取車牌之事實，應
    堪認定無疑，公訴人就此部分起訴案情，應非事實，附此敘明。
貳、被告丙○○搶奪被害人乙○○皮包部分：
一、訊據被告丙○○否認有於右揭時地搶奪被害人乙○○皮包犯行，就此部分案情，
    初於警訊時陳稱不知情，當日移送臺灣高雄地方法院檢察署應內勤檢察官偵訊時
    則供稱是甲○○搶的，伊當時另騎一台機車跟在後面等語，嗣於偵查期間又改稱
    ：伊與甲○○原本即各騎一台機車去偷車牌，換車牌後仍係各騎一台，二人在高
    雄市○○路○路口分開，伊到同學家去，後來甲○○又打電話約其至好樂迪ＫＴ
    Ｖ後巷碰面，二人又一起至伊同學家中將其機車放在該同學家，再共同騎甲○○
    的車子外出，至鳳山五甲消防隊門口，甲○○說他很累，換伊騎後即被警查獲云
    云，後於本院審理期間則另稱案發當時伊在冷飲店喝飲料等詞，並就其嗣後拒絕
    警員臨檢試圖逃逸之情節，於偵查中先稱伊當時不知警員身分，後於本院審理時
    又改稱是甲○○叫伊騎走，不要理會警察等陳詞。
二、經查，被告二人於右揭時地竊取ＬＣＹ─七五二號車牌之目的，原係欲供犯機車
    搶案之用，此除據被告甲○○始終供陳在卷外，另由被告丙○○於移送內勤檢察
    官應訊時曾供稱偷竊車牌乃欲換車牌犯罪之情（偵查卷第九頁正面筆錄），其後
    於本院審理期間亦坦承二人原本計畫要行搶而偷車牌等語（見本院九十一年三月
    二十七日審判筆錄第八頁），足可確認。而被告二人竊取車牌後，於同日二十時
    五十分許，亦即距被告二人行竊車牌後約一個多小時，果有被害人乙○○在高雄
    市○○區○○街與廈門街口步行時，遭騎乘懸掛該ＬＣＹ─七五二號車牌之飛車
    歹徒搶走夾於腋下皮包（內有現金新臺幣約二千元、身分證、健保卡、行動電話
    一支等物）之搶案發生，亦經被害人乙○○於警偵訊及本院審理時均指述綦詳，
    而被告二人當日為警攔檢所騎乘懸掛ＬＣＹ─七五二號車牌之ＸＺＺ─六二一號
    機車，即行搶歹徒作案時所騎乘之機車及車牌號碼一情，復經被害人乙○○於遇
    害後數小時內立即指證明確，參核被害人乙○○遇害後約一小時內至警局報案時
    即已陳明行搶歹徒僅有一人，後於本院審理期間亦為相同陳述等諸情（見本院九
    十一年一月二十三日審判筆錄第五頁），足資肯認搶奪被害人乙○○皮包之歹徒
    ，應為被告丙○○或甲○○其中一人，洵屬無疑。
三、次查，被告二人雖交相指稱上開時地之搶案係對方所為，然由二人共騎前揭搶案
    機車為警查獲後，渠等先後於警偵審期間所供述之內容以觀，被告甲○○初於警
    訊時即坦承其於案發當日向丙○○借錢，因蔡某亦無錢可借，便向其提議行搶皮
    包，二人遂先於右揭時地竊取ＬＣＹ─七五二號車牌懸掛至ＸＺＺ─六二一號機
    車之竊盜案情，並陳稱渠等掉換車牌後，其因害怕不願行搶，蔡某騎乘該車載其
    返還住處後即向其借該車單獨騎乘離開，於同日二十二時再返回其住處時，便交
    付三百元予伊，嗣二人共騎該車搭載外出喝飲料、閒逛期間，丙○○又交付一千
    元供其保管，迄至二十三時許，行經高雄市苓雅區○○○路遇警攔檢，蔡某未停
    車受檢反加速逃離，經伊質問蔡某為何要跑，蔡某始告知甫搶奪一名婦女皮包，
    之前所交付之三百元、一千元即係行搶所得，伊始知悉蔡某行搶之事等語，並主
    動交出丙○○所交付之一千三百元以實其說，嗣於偵審期間，被告甲○○就其於
    警訊所供述蔡某提議行搶，二人先行竊取車牌掉換後，其因害怕不願行搶，二人
    返還其住處，丙○○乃向其借車獨自外出，再返回時即交付金錢予伊，及二人嗣
    後遭警攔檢時據丙○○告知行搶之事等情節均未翻異，且供述內容亦與前揭警訊
    陳述大致相符；反觀被告丙○○初於警訊時否認竊取車牌及行搶之事，就案情並
    均稱不知情，惟當日移送臺灣高雄地方法院檢察署應內勤檢察官偵訊時，即改口
    坦承竊盜犯行，並就搶奪部分供稱：是甲○○搶的，伊人在後面，渠等當時各騎
    一台機車，伊騎在後，是甲○○動手搶的，嗣後約在好樂迪相見，伊先將車拿去
    放，再一起騎一部車去喝奶茶，之後即被查獲等語（見偵查卷第九頁正反面筆錄
    ），其後於偵查期間又改稱渠等竊取車牌時即各自騎乘一台機車，拔取車牌後裝
    在甲○○機車上，九時許二人去吃東西時，仍各自騎乘機車，之後騎至高雄市○○路口分開，迄至十點多甲○○打電話叫伊至中正路好樂迪，二人始又在一起等
    語（見偵查卷第二二頁反面筆錄），又翻異否認偵查初訊陳稱伊於甲○○行搶當
    時尾隨在後之情節，另就竊取車牌用途，偵查中亦先後供稱欲換車牌犯罪（偵查
    卷第九頁正面筆錄），或稱因怕晚上如有作案被臨檢（見偵查卷第二三頁正面筆
    錄），後於本院審理期間始坦承原與甲○○計畫行搶而偷竊車牌調換之實情（見
    本院九十一年三月二十七日審判筆錄第八頁），由被告丙○○就竊盜、搶奪案情
    之供述，前後反覆不一，且未自始坦承竊盜部分案情，甚至於本院審理期間始坦
    承竊取車牌欲供行搶之細節，較之被告甲○○自始即坦承竊取車牌之目的及竊盜
    情節，且就二人當日竊取車牌後之行蹤及其嗣後如何知悉被告行搶等經過均供述
    相符，自以被告甲○○前後一致性之供詞較為可信，且按被告丙○○偵查初訊供
    稱伊於甲○○行搶當時跟隨在後之情，與被害人乙○○始終指稱行搶歹徒僅一名
    ，偵查期間並曾表示不知是否另有機車跟隨在行搶歹徒後面等情（見偵查卷第二
    二頁正面筆錄）並未相合，另由被告丙○○、甲○○各自供述之前揭出入時間，
    互核被害人乙○○遇害時間，其中被告甲○○陳稱被告丙○○於當日十九時三十
    分許騎乘上開機車離開伊住處，於二十二時許再返回之情可知，依甲○○之供述
    ，被告丙○○可能行搶時間為十九時三十分許至二十二時許，而被害人乙○○即
    於此段時間之二十時五十分許遇害，足見甲○○所稱丙○○當日進出時間，與搶
    案發生時間互無出入之處，然由被告丙○○供稱二人竊得車牌後迄至當時二十一
    時許仍在一起，之後騎至高雄市○○路口始分開，於二十二時許再會合之情可知
    ，依丙○○之供述，甲○○可能行搶時間則為二十一時許至二十二時許，然被害
    人早於此之前即已被搶，顯然丙○○所陳稱甲○○當日可能作案時間，亦與搶案
    發生時間不符，足證被告甲○○之陳述應較與事實相合，被告丙○○之供詞則與
    事實並不相符。參核本院就被告丙○○、甲○○二人各自否認行搶之陳詞，委託
    法務部調查局第六處南部通訊中心為丙○○、吳蒼二人均施以測謊鑑驗結果，被
    告丙○○對於（一）被害人皮包是甲○○所搶（二）被害人皮包非其所搶（三）
    案發當時其在冷飲店等問題均呈現情緒波動反應，研判有說謊；惟被告甲○○對
    於（一）案發時被害人皮包非其所搶（二）案發時其是在家裡等問題則無情緒波
    動反應，研判未說謊等情，復有被告二人之測謊報告書各一份在卷供參，益徵被
    告甲○○之供述應確為真實可信，被告丙○○之供詞洵非真實，不可採信。雖被
    告丙○○於本院審理期間舉證人歐哲凱欲證明其於被害人遇搶時間在證人所經營
    之冷飲店內等不在場證明，然證人歐哲凱係證稱丙○○於當晚九點多至十點半在
    其店內喝飲料等語，而本件搶案之發生係在八時五十分許，故該證人之證詞縱屬
    為真，亦無從為被告丙○○不在場之有利證明，另被告丙○○於本院九十一年三
    月二十七日審理期日自行偕同到庭之證人曹仲豪雖亦於當次期日證稱伊在丙○○
    交保後，曾與丙○○至甲○○住處找吳某問案情，甲○○當時曾坦承是伊去搶的
    等語，然此除據甲○○否認外，由該證人另稱對二人當時之交談內容不清楚等詞
    ，亦足令人質疑其為何會獨獨聽聞甲○○坦承犯案之語，且該名證人所證述之情
    節，被告丙○○於本院先前之審理期日均未曾提及，突於上開期日自帶證人到庭
    為此證述，此部分證詞之真實性容屬可疑，亦無從採為有利被告丙○○之證明。
    另辯護人請求傳訊證人王正淵欲證明被告丙○○事後將機車停放該證人住處，再
    與甲○○共騎行搶機車外出閒逛情節，惟縱認此部分事實為真，亦係被告丙○○
    行搶後之情形，亦無從為丙○○不在場之有利證明，且辯護人亦未陳明證人住所
    ，本院認無調查必要。
四、此外，另由被告甲○○為警查獲後除自始坦承竊取車牌外，並於警訊調查期間，
    主動帶同警方重返行竊地點追查失竊車牌之機車及車主，就其所為之犯罪情節，
    並無否認或掩飾之情，此有甲○○帶警追查指認行竊機車之相關照片附於警訊卷
    可按，然查，被告丙○○騎乘上開搶案機車後載甲○○，於當日二十三時許，行
    經高雄市苓雅區○○○路段，初遇警攔檢時，警員當時已表明身分並告知其所騎
    乘之機車涉嫌搶案，要求丙○○停車受檢，其非但未停車，反佯裝停車趁機加速
    逃離，嗣經警追逐拉扯機車把手後始將其制伏逮捕等情，已據警員宋俊儒於偵審
    中證述明確（見偵查卷第二五頁反面筆錄及本院九十一年一月二十三日審判筆錄
    第六頁），顯然被告丙○○初遇警查緝搶案之際，有極力欲脫免警方追查之舉，
    至為明確，倘其先前未曾涉犯搶奪案件，經警告知調查搶案時，為排除己身之嫌
    疑，衡情當會配合停車受檢，實不可能加速逃逸，徒增警方懷疑，故由被告嗣後
    遇警攔檢時有畏罪逃避警方調查之情，亦可佐證其確為搶奪被害人乙○○皮包之
    歹徒，洵堪肯定。其就此部分情節，初於偵查中辯稱不知攔檢警察身分，後於本
    院審理時又改稱是甲○○要求伊不要停車等陳詞，應係卸責之詞，殊無足採。
五、從而，綜合上述，本件被告丙○○另犯搶奪犯行部分，事證亦臻明確，堪以認定
    。
參、核被告丙○○、甲○○共同竊取被害人邱士銘車牌部分，均係犯刑法第三百二十
    條第一項之竊盜罪；另被告丙○○搶奪被害人乙○○皮包部分，係另犯刑法第三
    百二十五條第一項之搶奪罪。被告二人竊取車牌係徒手拔取，並非持螺絲起子為
    之，前已敘明，公訴人就此部分犯行，認係犯刑法第三百二十一條第一項第三款
    之攜帶兇器竊盜罪，起訴法條容有未洽，應予更變。又被告二人所犯上開竊盜罪
    部分，互有犯意聯絡及行為分擔，均為共同正犯。至被告丙○○所犯搶奪罪部分
    ，係於被告甲○○中斷犯意後，由其單獨承繼先前犯意所為，故被告甲○○就此
    部分犯行應已無共同之犯意聯絡可言，惟被告丙○○竊取車牌之目的，既在作為
    行搶掩飾之用，是其所犯竊盜罪與搶奪罪間，自仍有方法結果之牽連關係，為牽
    連犯，應依刑法第五十五條規定，從一重之搶奪罪處斷。審酌被告丙○○提議行
    搶，而與被告甲○○先行竊取他人車牌欲供掩飾之用，後經甲○○改變心意不願
    行搶，其仍未作罷，猶獨自遂行搶奪犯行，惡性顯較甲○○為重，且其騎乘機車
    搶奪路人財物之行為，嚴重危害社會治安，對被害人財物及人身安全所生之危害
    亦非輕淺，犯後復未能坦承己身之搶奪犯行，試圖推由甲○○承擔，顯然亦無悔
    悟之意；反觀被告甲○○竊取車牌後，旋即中斷搶奪犯意，惡性顯屬不大，為警
    查獲後亦自始全盤託出二人竊取車牌之最初計畫，並帶警查證竊盜案情，犯後態
    度誠屬良好，且其經丙○○提議把風掩護蔡某竊取車牌之犯罪情節亦較輕微，暨
    被告丙○○前曾有麻藥不良素行，被告甲○○則尚無犯罪前科，有二人之臺灣高
    雄地方法院檢察署刑案資料查註紀錄表、臺灣高等法院被告全國前案紀錄表等一
    切情狀，就被告丙○○、甲○○二人，各量處如主文所示之刑，並就被告甲○○
    所處之拘役刑，併予諭知易科罰金之折算標準（按被告丙○○所犯之竊盜輕罪部
    分，雖與被告甲○○均為共同正犯，惟其所犯之搶奪重罪部分係單獨所為，故本
    判決就被告丙○○部分，既依重罪之搶奪部分單獨犯論科，此部分之主文即無庸
    再為「共同」之記載，附此敘明）。至扣案之螺絲扳手一支，雖係被告二人行竊
    車牌後用以調換車牌之工具，但非二人行竊車牌所用之物，已如前述，爰不併為
    沒收宣告。
肆、末按法院認為應科拘役、罰金或應諭知免刑或無罪之案件，被告經合法傳喚無正
    當理由不到庭者，得不待其陳述逕行判決，刑事訴訟法第三百零六條定有明文。
    查本件被告甲○○經合法傳喚，雖無正當理由而未於本院最後一次審理期日到庭
    陳述，然本院既認其所犯之竊盜罪既應科處拘役刑，爰不待其陳述逕行判決，附
    此敘明。
據上論斷，應依刑事訴訟法第三百零六條、第二百九十九條第一項前段、第三百條，
刑法第二十八條、第三百二十條第一項、第三百二十五條第一項、第五十五條、第四
十一條第一項，罰金罰鍰提高標準條例第一條前段、第二條，判決如主文。
中      華      民      國    九十一    年      十      月      二      日
                                  臺灣高雄地方法院刑事庭
                      法  官  陳  淑  卿
右為正本，係照原本作成，證明與原本無異。
如不服本判決，應於送達後十日內，向本院提出上訴狀。
                                      書記官  邱  靜  銘
中      華      民      國    九十一    年      十      月      二      日
附錄本案論罪科刑法條：
刑法第三百二十條第一項
意圖為自己或第三人不法之所有，而竊取他人之動產者，為竊盜罪，處五年以下有期
徒刑、拘役或五百元以下罰金。
第三百二十五條第一項
意圖為自己或第三人不法之所有，而搶奪他人之動產者，處六月以上五年
以下有期徒刑。
